【裁判字號】    92,易,103
【裁判日期】    920221
【裁判案由】    詐欺等
【裁判全文】
臺灣臺北地方法院刑事判決                          九十二年度易字第一０三號
    公訴人  臺灣臺北地方法院檢察署檢察官
    被  告  乙○○
右列被告因詐欺等案件，經檢察官聲請簡易判決處刑（九十年度偵緝字第一三二六號
），本院改依通常程序審理，判決如左：
      主  文
乙○○共同行使偽造私文書，足以生損害於他人，處有期徒刑肆月，如易科罰金，以
參佰元折算壹日，緩刑參年。扣案偽造荷蘭銀行ＶＩＳＡ信用卡（卡號000000000000
0000）壹枚沒收。
      事  實
一、乙○○於民國八十九年十一月二十三日晚上八時許，在台北市○○街○段一一六
    號「另類星球」泡沫紅茶店中，與「王億清」成年男子基於共同意圖為自己不法
    所有及行使偽造私文書之犯意聯絡及行為分擔，乙○○持「王億清」所交付偽造
    之荷蘭銀行（ABN.AMRO Bank）ＶＩＳＡ信用卡（卡號 0000000000000000，該卡
    號所示之真實信用卡係丙○○向中國信託銀行申請核發之信用卡）及卡背偽簽「
    王清山」署押用以辨識持卡人身分用意之準私文書，乙○○依「王億清」之指示
    ，於當晚九時三十分許，至台北市○○區○○街九二之一號「俊貿服飾店」（聲
    請簡易判決處刑書誤繕為俊貿服務店），挑選價值新台幣（下同）一千五百元Ｅ
    ＲＯＳ品牌毛衣，佯以持卡人「王清山」名義出示前開偽造信用卡結帳予以行使
    ，足以生損害於荷蘭銀行、中國信託、王清山及丙○○等人，嗣經店員林慧玲發
    覺該枚信用卡無法刷卡，經聯合信用卡中心通知係偽造信用卡，始報警逮捕乙○
    ○而未得逞，並扣得前開偽造荷蘭銀行信用卡一枚。
二、案經台北市政府警察局萬華分局報請台灣台北地方法院檢察署檢察官偵查起訴。
      理  由
一、訊據被告乙○○固坦承於前揭時、地，持上開偽造之信用卡刷卡消費，惟矢口否
    認有何詐欺及行使偽造文書等犯行，辯稱：「王億清」係「另類星球」泡沫紅茶
    店老闆的朋友，伊曾見過六次面，因伊向「王億清」借錢無著，「王億清」交付
    該信用卡供伊使用，但並不知該信用卡係偽造云云。惟查，扣案之荷蘭信用卡依
    卡號辨識係偽造中國信託信用卡卡號等情，業據證人即荷蘭銀行消費金融風險管
    制部襄理林憲義及該中國信託信用卡持卡人丙○○於警訊時證述屬實。而被告持
    該枚偽造信用卡刷卡購買價值一千五百元毛衣未遂等情，亦經證人即俊貿服飾店
    店員林慧玲於警訊時證述可參。再者，被告本身曾有持信用卡簽帳消費經驗，則
    其對於信用卡僅限於持卡人本人始得使用之事項，應知之甚稔。被告既自稱與「
    王億清」男子並無深交，卻持該枚信用卡替其購買服飾，顯與常情有違。又被告
    初於警訊及檢察官初訊時陳稱：伊於十一月二十二日在士林區○○路小歇紅茶店
    向「王清山」借錢，但他借這張信用卡給伊，隔日伊才持該枚信用卡刷卡購物云
    云（見偵字卷第二十頁、核退卷第三頁反面），惟被告經發佈通緝為警緝獲，解
    送檢察官複訊時又改稱：伊於刷卡前二天，在台北市○○街靠中華路附近檢到該
    枚信用卡，伊之前在警局亂講，並沒有王清山這個人云云，嗣經檢察官傳訊始供
    陳：實情係王億清於刷卡當晚在「另類星球」泡沬紅茶店交這張信用卡給伊等語
    （分見偵緝卷第十四頁反面、第二十四頁反面），被告對於該枚信用卡來源前後
    說詞不一，其多方設詞卸免己責之情甚明。又按信用卡必須在卡背簽名欄簽名，
    用以表徵簽名者於信用卡有效期限內有權使用該信用卡之辨識及證明，倘持卡人
    與簽名者不同，則該枚信用卡顯係盜用持卡人資料所偽造之信用卡。然本案之信
    用卡卡背「王清山」署押顯與「王億清」本人毫無關連，被告卻仍予以收受，並
    聽從「王億清」指示出示該枚信用卡，佯以持卡人「王清山」身分來消費購物，
    則被告顯知悉「王億清」所交付之信用卡係偽卡甚明，其空言辯稱不知係偽卡云
    云，顯屬卸責之詞，不足為採。是本案事證明確，被告犯行洵堪認定。
二、按被告犯罪後，刑法於九十年六月二十日增訂第二百零一條之一之行使偽造信用
    卡罪，經與修法前論以同法第二百十六條、第二百十條之行使偽造私文書罪之刑
    度比較結果，以行為時之舊法對被告較為有利，依刑法第二條第一項但書之規定
    ，自應適用舊法論以行使偽造私文書罪。又查信用卡背面持卡人之簽名，用以表
    示持卡人有權使用或供特約商店比對查證簽帳單上之署押是否確為信用卡持卡人
    所為之用意，屬刑法第二百二十條第一項所定之準私文書。是被告持偽造信用卡
    （含卡背偽造「王清山」署押）購物消費未得逞之事實，核其所為，係犯刑法第
    二百十六條、第二百十條之行使偽造私文書罪，第二百十六條、第二百二十條第
    一項、第二百十條之行使偽造準私文書罪及第三百三十九條第三項、第一項之詐
    欺取財未遂罪。被告與「王億清」所為前開三罪間，有犯意聯絡及行為分擔，為
    共同正犯，檢察官認被告與「王億清」只就詐欺取財未遂部分成立共犯關係，容
    有誤會。又偽造信用卡係盜用發卡銀行核發持卡人之資料所製成之物，並非侵害
    財產法益犯罪所得之贓物，檢察官認應論以收受贓物罪云云，容有誤會，惟此部
    分業據公訴人於本院審理時當庭更正為行使偽造文書及詐欺取財未遂罪行，並經
    本院當庭告知被告更正後之犯罪事實及罪名，本院自應依公訴人更正之犯罪事實
    予以審理。被告持該枚偽造信用卡（含卡偽簽「王清山」署名）購物，係一行使
    行為觸犯行使偽造文書及行使偽造準私文書罪，應論以情節較重之行使偽造私文
    書罪，又該罪與詐欺取財未遂罪間有方法結果之牽連關係，依刑法第五十五條規
    定，從一重之行使偽造私文書罪處斷。爰審酌被告持偽造信用卡消費購物，破壞
    原持卡人信用，惟其尚未得逞即為警查獲，犯罪所生危害尚輕及犯後態度等情狀
    ，量處如主文所示之刑。又按被告行為後，刑法第四十一條業於九十年一月十日
    經總統公布，並於同年月十二日生效，關於易科罰金適用範圍擴大為「最重本刑
    五年以下有期徒刑之罪，而受六月以下有期徒刑或拘役之宣告」，經比較新舊法
    結果，以修正後之新法對被告較為有利，依刑法第二條第一項前段之規定，適用
    新修正之刑法第四十一條第一項前段規定諭知易科罰金之折算標準，以資懲儆。
    末查，被告未曾受有期徒刑以上刑之宣告，此有台灣高等法院被告全國前案紀錄
    表一紙在卷可憑，本院認其經此論罪科刑之教訓，應知所警惕而無再犯之虞，所
    宣告之刑以暫不執行為適當，爰併宣告緩刑三年，以策自新。
三、扣案偽造荷蘭銀行ＶＩＳＡ信用卡（卡號0000000000000000）一枚，係共犯「王
    億清」所有供犯罪所用之物，業據被告供明在卷，爰依刑法第三十八條第一項第
    二款規定諭知沒收，該卡背偽簽「王清山」署押無庸重覆諭知沒收。檢察官認應
    依被告行為後所修正之刑法第二百零五條規定沒收，顯割裂從刑應附隨主刑一體
    適用原則，容有誤會。
四、本件係檢察官聲請以簡易判決處刑之案件，因被告所犯之罪不合刑事訴訟法第四
    百四十九條所定得以簡易處刑之案件，本院改用通常程序審判之。
據上論斷，應依刑事訴訟法第四百五十二條、第二百九十九條第一項前段，刑法第二
條第一項、第二十八條、第二百十六條、第二百十條、第二百二十條第一項、第三百
三十九條第三項、第一項、第五十五條、第四十一條第一項前段、第七十四條第一款
、第三十八條第二款，罰金罰鍰提高標準條例第一條前段、第二條，判決如主文。
本案經檢察官甲○○到庭執行職務。
中      華      民      國    九十二    年      二      月    二十一    日
                              臺灣臺北地方法院刑事第一庭
                                  法    官    傅  中  樂
右正本證明與原本無異。
如不服本判決，應於判決送達後十日內，向本院提出上訴狀。
                                  書 記 官    林  明  龍
中      華      民      國    九十二    年      二      月    二十六    日
附論罪科刑依據法條：
中華民國刑法第二百一十六條
 (行使偽造變造或登載不實之文書罪)
行使第二百十條至第二百十五條之文書者，依偽造、變造文書或登載不實
事項或使登載不實事項之規定處斷。
中華民國刑法第二百一十條
 (偽造變造私文書罪)
偽造、變造私文書，足以生損害於公眾或他人者，處五年以下有期徒刑。
中華民國刑法第二百二十條
在紙上或物品上之文字、符號、圖畫、照像，依習慣或特約，足以為表示
其用意之證明者，關於本章及本章以外各罪，以文書論。
錄音、錄影或電磁紀錄，藉機器或電腦之處理所顯示之聲音、影像或符號
，足以為表示其用意之證明者，亦同。
稱電磁紀錄，指以電子、磁性或其他無法以人之知覺直接認識之方式所製
成之紀錄，而供電腦處理之用者。
中華民國刑法第三百三十九條
 (普通詐欺罪)
意圖為自己或第三人不法之所有，以詐術使人將本人或第三人之物交付者
，處五年以下有期徒刑、拘役或科或併科一千元以下罰金。
以前項方法得財產上不法之利益或使第三人得之者，亦同。
前二項之未遂犯罰之。


司法院資訊處製作；財團法人民間司法改革基金會備份。
